【裁判字號】    89,易,132
【裁判日期】    890429
【裁判案由】    詐欺
【裁判全文】
台灣台北地方法院刑事判決                          八十九年度易字第一三二號
    公  訴  人  臺灣臺北地方法院檢察署檢察官
    被      告  甲○○
右列被告因詐欺案件，經檢察官提起公訴（八十八年度偵字第一二○七五號），本院
判決如左：
    主  文
甲○○無罪。
    理  由
一、公訴意旨略以：被告甲○○與告訴人乙○○原係朋友，甲○○竟意圖為自己不法
    之所有，明知伊已陷於無償債能力之嚴重狀態，竟於民國八十三年三月一日，向
    告訴人借標由乙○○任會首之活會，佯以因需資金週轉，向告訴人借用活會參與
    競標，自行支付死會之會款為由，使告訴人陷於錯誤，認係朋友遂好意予以幫忙
    ，讓其標會款，惟被告標得會款新台幣（以下同）二十一萬三千二百元後，即拒
    付二十六個死會會款，甚而避不見面。嗣於八十七年八月十一日，告訴人於路上
    巧遇被告，其即佯稱欲與告訴人和解，交付以其名義簽發之本票五十二紙，發票
    日每月十日（起訴書誤載為均係八十七年八月十一日），約定每月還款五千元，
    以取信於告訴人，致告訴人不疑有他，同意被告還款方式。嗣本票屆期被告竟未
    有任何還款之表示，逃匿無蹤，又再三催討無著，告訴人始知受騙，因認被告涉
    有詐欺罪嫌云云。
二、公訴人認被告涉有右揭犯行，無非係以被告甲○○坦承有右揭借標活會等情，並
    據告訴人乙○○指訴，復有本票五十二紙、及互助名單一份在卷，認被告借貸時
    ，早陷於無資力不能支付之狀態，隱瞞此事實，向告訴人標借活會，事後又於八
    十七年八月十一日，簽發本票五十二紙，仍未還款，而推論其係為自己不法之所
    有之意圖，而向告訴人詐得標金。
三、按犯罪事實應依證據認定之，無證據不得推定其犯罪事實。又不能證明被告犯罪
    者，應諭知無罪之判決，刑事訴訟法第一百五十四條、第三百零一條第一項分別
    定有明文。又事實之認定，應憑證據，如未能發現相當證據，或證據不足以證明
    ，自不能以推測或擬制之方法，為裁判基礎。又告訴人之告訴，係以使被告受刑
    事訴追為目的，是其陳述是否與事實相符，仍應調查其他證據以資審認（最高法
    院四十年臺上字第八六號、五十二年臺上字第一三００號判例參照）。
四、按刑法第三百三十九條第一項之詐欺罪，須行為人施用詐術，致他人陷於錯誤而
    為財物之交付始可，如行為人並未施用詐術，或其所用方法不能認係詐術，亦不
    致使人陷於錯誤，即均與該條之構成要件有間（最高法院四十六年度臺上字第二
    六０號判例參照）。訊據被告甲○○固坦承有右揭借標活會之事實，然堅決否認
    涉有右揭詐欺犯行，辯稱：其與告訴人間另有購買檳榔之貨款均已結清，於八十
    六年九月八日因卵巢癌開刀，無法工作，始無法按期清償欠款，借標時告訴人即
    知其欲結束販售檳榔之生意，其並未詐欺告訴人，事後曾支付告訴人部分款項，
    係無法工作始無法按期清償欠款等語。經查，告訴人於本院審理中到庭證稱被告
    於借標時，並未施用詐術，係其信任被告以前均按期清償檳榔貨款，而願借標等
    情明確（見本院八十九年四月二十五日審判筆錄），次查，被告於八十六年九月
    八日開刀之事實，亦據告訴人證明無誤，並有被告之全民健康保險重大傷病免自
    行部分負擔證明卡影本在卷可參，且告訴人並證稱其於被告開刀前曾收取被告交
    付之現金，係被告開刀後始無法支付任何款項。按被告於行為時既未施用詐術，
    則告訴人並無陷於錯誤之情形，而被告係因開刀始無法按期還款，事後亦當庭於
    八十九年三月九日及四月十三日分別支付告訴人五千元，故被告並無詐欺犯意及
    參與施詐之行為，甚為明確。本件告訴人與被告間純屬民事債務糾葛，應循民事
    途徑解決，核與詐欺罪之構成要件尚屬有間。此外復查無被告有何詐欺之情事，
    尚難僅以被告事後無法按期還款即推論被告行為時有詐欺之犯意。本件不能證明
    被告犯罪，依首開說明，自應為被告無罪之諭知。
本案經檢察官許永欽到庭執行職務
據上論斷，應依刑事訴訟法第三百零一條第一項，判決如主文。
中      華      民      國    八十九    年      四      月    二十九    日
                                      台灣台北地方法刑事第九庭
                                          法  官  沈  君  玲
右正本證明與原本無異
如不服本判決，應於判決送達後十日內，向本院提出上訴狀。
                                          書記官  戴  伯  勳
中    華    民    國      八十九    年       五       月       十       日


司法院資訊處製作；財團法人民間司法改革基金會備份。
